臺灣高等法院刑事判決　　　　　　　　　　　　　　九十一年度上訴字第六八八號
　　上　訴　人
　　即　被　告　甲○○
　　選任辯護人　林金鈴律師
右上訴人因偽造貨幣等案件，不服臺灣板橋地方法院八十九年度訴字第一八三二號，
中華民國九十年十一月三十日第一審判決（起訴案號：臺灣板橋地方法院檢察署八十
八年度偵字第二三八二九號），提起上訴，本院判決如左：
    主  文
原判決關於意圖供行使之用，而偽造幣券部分及所定執行刑部分，均撤銷。
甲○○連續意圖供行使之用，而偽造幣券，處有期徒刑捌年，扣案如附表所示之物均
沒收。
    事  實
一、甲○○基於意圖供行使之用而偽造幣券之概括犯意，自民國八十八年十月間某日
    起，連續多次在其臺北縣中和市○○路二六五巷十四弄一之三號四樓住處，以綽
    號「小華」之王國誠（所涉偽造幣券犯行，業經臺灣高等法院以八十九年度上訴
    字第二四八三號刑事判決判處有期徒刑六年在案）所遺留之內含新臺幣（以下同
    ）一千元券、五百元券舊版紙鈔正、背面圖檔之光碟及磁碟片，利用電腦內繪圖
    軟體讀取上開光碟或磁碟片內之一千元券圖檔或併予適度之修改後，以彩色噴墨
    印表機列印於紙上，再以塑膠尺、美工刀、剪刀等物裁割，並使用自製之滾邊器
    滾製紙鈔上之凸痕之方式，接續偽造一千元紙鈔多紙；另以彩色噴墨印表機列印
    於紙上，再在紙鈔上以鉛筆繪製防偽線方式，偽造舊版一百元紙鈔十三張，其在
    上址住處並設置監視器，以防警方查緝。甲○○偽造上開一千元紙鈔後，並即於
    八十八年十月間，無償或以一比十之價格（即以一千元購買一千元偽鈔十張），
    在上址住處或其他不詳地點，多次交付予呂宜哲（所涉偽造貨幣犯行，分經本院
    以八十八年度訴字第一五二七號刑事判決判處有期徒刑三年六月確定、八十九年
    度訴字第一三二二號刑事判決判處有期徒刑三年二月在案）、楊非（所涉偽造貨
    幣犯行，另由檢察官偵查中）及其他不詳之人供行使之用。
二、嗣因楊非於八十八年十月二十四日下午五時五分許，在臺北縣土城市○○路○段
    九十八巷十六號十樓，因竊盜案通緝為警緝獲，扣得楊非持有如附表編號16，購
    自甲○○之新臺幣一千元偽鈔三百三十一張（舊版），經其於同日晚上七時三十
    分許，帶警循線至甲○○上址住處，當場查獲甲○○及呂宜哲二人，並扣得如附
    表編號1至15所示新臺幣一千元元券、一百元券偽造之幣券、製造偽鈔工具及變
    造之李重興國民身分證一枚、護貝機一台等物。
三、甲○○前述獲案後，仍基於前述意圖供行使之用，而偽造幣券之概括犯意，再偽
    造舊版一千元紙鈔，楊非知悉上情後，即向警方檢舉，並在警方之授意下，佯向
    李中和表示須一千元偽鈔一百五十張，甲○○不疑有他，並約定在台北縣中和市
    ○○路與新生街口交付，於八十九年九月八日上午六時二十分許，甲○○依約前
    往上址等候交付時，為警當場查獲，並扣得附表編號17偽造之幣券即一千元紙鈔
    一百五十張。
四、案經內政部警政署刑事警察局移送臺灣板橋地方法院檢察署檢察官偵查起訴。
    理  由
壹、認定犯罪事實所憑之證據及認定之理由﹕
  一、被告之自白﹕
  （一）被告於警訊時供稱：扣案如附表編號一至十所示之物均係我製造偽鈔所用之
        物，光碟片是「小華」遺留在我家中，我係以電腦叫出光碟片內鈔票圖檔，
        以彩色列表機列印，列印出後以美工刀、剪刀剪裁製造偽鈔，滾邊器係用來
        滾紙鈔上線條凸痕，監視器則係其製造偽鈔怕警方查察，所以裝設以逃避取
        締等語（見偵查卷五頁至七頁）。其後於八十八年十二月二十三日檢察官訊
        問時亦供稱：磁片是「小華」給我的，是偽鈔版，新臺幣一百元偽鈔十三張
        ，是我印的，有用鉛筆畫防偽線，光碟是「小華」放在我家的等語（見偵查
        卷一七一頁、一七二頁）。
  （二）關於持有一百五十張偽造之一千元紙鈔部分﹕被告坦承於八十九年九月八日
        上午六時二十分許，持有一千元偽鈔一百五十張，在台北縣中和市○○路與
        新生街口等候交付予楊非時，被警查獲（見本院九十一年度上訴字第一六八
        八號卷一，第一０六至一一二頁）。
  二、證人之指述﹕
  （一）王國誠於原審訊問時之證述﹕我綽號「小華」，扣之案光碟片及磁片均係我
        所有，曾帶到被告住處，但離開時遺忘未帶走等語（見原審卷一，第二０四
        、二二三頁）。
  （二）呂宜哲於警詢時供稱：警方在我手提包內查扣之一千元偽鈔六十二張，是甲
        ○○拿給我的，我等尚在清點偽鈔時，警察正好來了，我向甲○○大約拿過
        三次偽鈔，每次約三、四張或十張不等，一般買賣偽鈔是以一比十之對價計
        算，警方在甲○○上址住處查扣物品，除了上開六十二張偽鈔是我的外，其
        餘都是甲○○所有之物等語（見偵查卷十四頁至十六頁）。其後於原審訊問
        時亦證稱：甲○○獲案時，有承認扣案東西都是他的，警察並未逼他，其後
        與甲○○一起在偵查中應訊時，甲○○亦有承認扣案東西是他的，甲○○還
        告訴我磁片是小華留下來的，我知道甲○○有使用過偽鈔版等語（見原審卷
        一，第六一、六二頁。
  （三）證人楊非於警詢時供稱：警方在我身上查扣之三百三十一張千元偽鈔，是我
        以一比十的價格向甲○○所購買，另警方在甲○○住處查扣之物品，大部分
        是甲○○用來印製偽鈔，監視器則是用來過濾閒雜人等及規避警察取締等語
        （見偵查卷二十四頁至二十六頁）。嗣於原審八十九年度訴字第一三二二號
        一案審理時供稱：我聽呂宜哲說甲○○、王國誠各自有在印製偽鈔，呂宜哲
        還問我說要不要用偽鈔，我有看過甲○○、王國誠在印製少量偽鈔把玩等語
        （見該案卷本院九十年四月十九日訊問筆錄，附入原審卷一，第一五二頁）
        ）。關於事實欄三被告持有一百五十張偽造之千元幣券之事實，並經楊非於
        本院另案訊問時證述明確（見本院九十一年度上訴字第一六八八號卷一，第
        一０六至一０八頁）。
  （四）證人劉如倫之證述﹕逮捕被告持有一百五十張偽鈔之警員劉如倫於本院訊問
        時證稱：楊非主動向警方檢舉甲○○還繼續在製造偽鈔，經密報、在場等候
        ，才逮捕甲○○等語（見本院同上卷，第六十、六一、一０五、一０六頁）
        。
三、相關之及書證及證物﹕
  （一）原審法院勘驗筆錄﹕原審法院勘驗扣案之電腦主機、光碟及磁碟片結果，除
        光碟中之檔名為「3-」、「333」等之圖檔無法完全讀取以及檔名為「2 」
        之圖檔女性裸體色情圖片外，其餘圖檔均可經由該主機內之繪圖軟體自動顯
        示出為新臺幣壹仟圓券、伍佰圓券之正、背面圖樣（見原審卷二，第一至三
        七頁）。又據原審法院勘驗結果，上開光碟、磁碟片內之一千元、五百元之
        正、背面原版圖樣，大於真鈔數倍，且藉由繪圖軟體並可再放大數倍，顯示
        出該鈔票圖檔更細部之圖樣，可輕易藉由該繪圖軟體更改該紙鈔圖樣之號碼
        數字或文字。
  （二）又扣案之一千元及一百元紙鈔，經原審法院送請內政部警政署刑事警察局（
        下稱刑事局）鑑驗結果，均係偽造，有該局鑑驗通知書二紙在卷可按（見原
        審卷一，第七四至七六、七九、八十頁）。內政部警政署刑事警察局九十一
        年五月二十日刑鑑字第0910081326號鑑驗通知書並稱﹕本案送驗偽鈔，係以
        彩色噴墨印表機所印製（見本院上訴六八八卷一，第六五頁）。足見扣案之
        本案千元及百元之紙鈔，確係偽造之幣券。
  （三）關於前後兩次扣案之偽鈔與扣案之光碟及磁碟片之關係：查扣案之光碟或磁
        碟片中，並無百元偽鈔之圖檔之事實，固經刑事局鑑定後，函復本院在卷（
        見本院卷一，第八七頁反面，刑事局九十一年七月二十五日刑鑑字第
        0910136523號函）。刑事局之鑑定亦認為：「偽鈔圖檔中影像中鈔券編號均
        為EL838379AX，：：：本案所有千元鈔券圖檔究係由同一張千元鈔券經設定
        不同解析度加以掃描所得或是以一個千元鈔券圖檔複製或修改部分後另存其
        他檔名，則無法判定（見同上卷第八七頁）。又稱：前後兩次扣案之偽鈔，
        無法鑑定是否係列印自相同之偽鈔圖檔，無法研判第二次扣案之一百五十張
        之偽鈔是否係自扣案之磁碟片上之圖檔修改而成等語（見本院卷二，刑事局
        九十二年十二月二日刑鑑字第0920156526號影像鑑定書）。然刑事局鑑定結
        果，並謂：前後二次扣案之千元偽鈔圖案，除鈔票號碼不同外，其餘正面與
        背面之特徵部位相似，但不完全相同；第二次扣案之一百五十張千元偽鈔之
        圖案與扣案之磁碟片上之圖檔，除鈔票號碼不同外，其餘正面與背面之特徵
        部位相似，但不完全相同（見前述繪像鑑定書）。對照數位圖檔具有容易修
        改及可複製之特性，本案光碟片、磁碟片中圖檔均可在電腦中利用影像處理
        軟體修改之事實（見刑事局前述九十一年七月二十五日函及前述影像鑑定書
        ）。可知，扣案光碟片、磁碟片中之千元券之圖檔之號碼與扣案之偽造紙鈔
        之號碼雖不相同，前後兩次扣案之偽鈔，無法鑑定是否係列印自相同之偽鈔
        圖檔，亦無法研判第二次扣案之一百五十張之偽鈔是否係自扣案之磁碟片上
        之圖檔修改而成。然前後二次扣案之千元偽鈔圖案、第二次扣案之一百五十
        張千元偽鈔之圖案與扣案之磁碟片上之圖檔，除鈔票號碼不同外，其餘正面
        與背面之特徵部位相似。再參諸數位圖檔具有容易修改及可複製之特性及被
        告於偵查中坦承利用扣案之磁碟片、光碟片偽造紙鈔之事實，可知，被告確
        係依扣案之光碟片、磁碟片中圖檔，以電腦中之影像處理軟體予以修改。不
        因光碟片或磁碟片中鈔券圖檔之號碼與扣案偽鈔之鈔票號碼不同，或有前述
        不完全相同之情形，而排除扣案之千元偽鈔係被告所偽造。至於扣案之百元
        偽鈔係偽造，且係噴墨印表機所列印，不因磁碟片或光碟片中無百元鈔之圖
        檔而影響。
  （四）不僅如此，附表所示之千元偽鈔中，原分別由被告、楊非（三百三十一張）
        及呂宜哲（六十二張）所持有（見偵卷第六、十四頁反面、二四頁反面，被
        告、楊非、呂宜哲三人之供述），且號碼不同。然經相互重疊比對，鑑定結
        果，均屬同一類，此有前述影像鑑定書可按，足見其來源相同，更可印證楊
        非、呂宜哲前述偽鈔取自被告之指述，可以採信。被告於警詢及偵查中之前
        開自白，與事實相符。
  （五）此外復有扣案如附表所示供製造偽鈔使用之電腦、列表機、尺、美工刀、剪
        刀、光碟、磁碟片等工具、逃避警方查緝而設之監視器及被告甲○○、證人
        呂宜哲、楊非所持有之偽鈔等物可資佐證。
貳、被告辯解及有利被告證據不足採之理由﹕
  一、被告其後於原審及本院訊問時，均否認有本案偽造幣券之犯行，楊非、呂宜哲
      嗣亦附和被告說詞，改稱在楊非、呂宜哲身上扣得本案偽鈔，並非取自被告云
      云。
  二、如前述所，楊非及呂宜哲所為之供述，與被告之自白，並無不符，再觀諸三人
      持有之偽鈔，均屬同一類，可知楊非、呂宜哲其後所為有利被告之供證，係迴
      護之詞，不可採信。
  三、被告雖又辯稱：扣案之印表機，不可能印出扣案之偽鈔云云。經查，鑑定本案
      扣案物之刑事局雖稱﹕「（扣案千元偽鈔）是否由所送印表機所印製，尚無法
      認定」（見九十一年五月二十日鑑驗通知書），然該局就此另覆稱﹕所謂﹕「
      是否由所送印表機所印製，尚無法認定」，係指送鑑鈔券上並無明顯可資確認
      或排除為該印表機印製之特徵之依據，故無法認定等語（見刑事局九十一年七
      月二十五日函）。足見亦不能排除係係扣案印表機所印製。被告此部分之辯解
      ，亦不可採。
  四、被告另辯稱：扣案之電腦主機之等級、記憶體不足，且無趨動程式，不足以作
      為偽造之工具云云。然觀諸原審法院前述勘驗結果，可知被告所辯，不可採信
      。又被告電腦開機後桌面圖樣係女子裸身照片，此經原審法院勘驗在卷，且有
      照片可按（見原審卷二，第三二頁、本院院卷一，第五五頁），被告所辯電腦
      係伊小孩在使用云云，亦難採信。其餘有關扣案磁碟片、光碟片上之偽鈔圖檔
      與扣案偽鈔之圖案不完全相同部分，已說明如前，亦不足為有利被告之認定。
  五、應附帶說明者，被告於警詢時稱﹕扣案之百元偽鈔十三張，是我拿到影印店影
      印得來的（見偵卷第六頁）。然該等偽造鈔券實係以彩色噴墨印表機所印製，
      已如前述，被告此部分之自白，不可採信。
  六、綜上所述，本件事證已臻明確，被告上開偽造貨幣等犯行均堪認定。
參、論罪科刑之理由﹕
  一、按臺灣銀行發行之新臺幣係受中央銀行委託代理發行，自中央銀行委託代理發
      行之日起，如有偽造變造等行為者，應依妨害國幣懲治條例論科，司法院大法
      官會議五十一年釋字第九九號著有解釋可據。核被告甲○○偽造幣券，所為係
      犯妨害國幣懲治條例第三條第一項之偽造幣券罪。又妨害國幣懲治條例第三條
      第一項之偽造幣券罪，為刑法第一百九十五條第一項偽造通用貨幣罪之特別規
      定（最高法院二十八年上字第二八七五號判例意旨可資參照），故公訴人起訴
      法條援引刑法第一百九十五條第一項，自有未合，惟起訴犯罪事實相同，應予
      變更起訴法條。被告偽造幣券後復意圖供行使之用而先後多次交付偽造幣券予
      呂宜哲、楊非及其他不詳之人之行為，其交付之低度行為，為偽造之高度行為
      所吸收，均不另論罪。被告連續多次偽造幣券之行為，時間相接，所犯係構成
      要件相同之罪名，顯係基於概括犯意為之，應論以連續犯之一罪，並加重其刑
      （本刑無期徒刑部分不加重）。公訴意旨就被告所犯上開偽造幣券犯行，認與
      呂宜哲有犯意聯絡及行為分擔，為共同正犯。然此為呂宜哲所堅決否認，公訴
      人復未敘明所憑認定證據，而經本院調查復查無其他具體之積極證據足資證明
      被告就上開偽造幣券犯行與呂宜哲有何犯意聯絡及行為分擔，自不能認定呂宜
      哲與被告共犯。
  二、被告交付偽造之幣券予呂宜哲、楊非及其後另持一百五十張千元偽鈔擬交付予
      楊非部分，雖未據公訴人起訴，然其持有之行為，係係其偽造行為之低度行為
      ，為偽造幣券部分之起訴效力所及，本院自得併予審判。又被告持有之一百五
      十張偽造紙鈔，雖未交付，即被查獲，且係楊非配合警方引誘而為，然被告於
      偽造後即已持有，非因楊非之引誘而持有，自不影響此部分持有之認定。
  三、審酌被告甲○○犯罪動機、目的、手段、偽造幣券之數量、對社會交易安全及
      被害人之危害、犯罪後之態度等一切情狀，量處如主文之刑。至於扣案附表編
      號11、12、15、16（以上為第二次獲案時查獲）、17（第二次獲案時查獲）所
      示查扣之新臺幣一千元、一百元之偽造幣券，或係被告持有中被查獲，或係被
      告偽造後交付予呂宜哲、楊非，應依妨害國幣懲治條例第六條之規定，不問屬
      於犯人與否，予以沒收。又扣案如附表編號1至10、13三所示電腦、列表機、
      文具等物，均係被告所有供偽造幣券時所用之器械、物品；編號14之監視器係
      供掩飾犯罪，防範查緝之物，均應依刑法第三十八條第一項第二款之規定，併
      予宣告沒收。至警方於查獲被告時，除上開應予沒收之物品外，其他如搜索扣
      押證明筆錄所附清單上之扣案物品，經查均與被告上開偽造幣券、變造特種文
      書等犯行無何關連，故不併為宣告沒收，併此敘明。
肆、原審判決應撤銷之理由﹕
  一、原審判決以被告持有一百五十張偽鈔被查獲部分，其犯罪時間與本案偽造幣券
      犯罪時間相距已有將近十個月之久，顯難認其間有連續犯之概括犯意，自與本
      案無所謂裁判上一罪之關係，認不能併予審理，而退由該署檢察官續行偵辦。
      然前述一百五十張偽鈔之圖案與扣案之磁碟片之圖檔，除鈔票號碼不同外，其
      餘正面與背面之特徵部位相似。本案扣案之偽鈔圖案與扣案之磁碟片之圖檔，
      亦有相同之情形，足見一百五十張偽鈔亦係被告基於同一意圖供行使之用之概
      括犯意而偽造。原審僅以二次獲案之時間相隔十月，即認前後行為間，非基於
      概括犯意，尚有未洽。
  二、其次，原審法院認定扣案之百元偽鈔十三張，係被告以彩色影印機所複製。然
      此與事實不符，已如前述。
  三、被告上訴否認犯罪，指摘原審判決不當，雖無理由，自應由本院將原審判決關
      於被告意圖供行使之用，而偽造幣券部分及所定執行刑部分（被告變造身分證
      部分，上訴本院後，已因撤回而確定），撤銷改判。
伍、被告因涉嫌與案外人汪精雄、劉家瑋等人，共同偽造新台幣，於九十一年七月間
    再經刑事局查獲一千餘張偽造之紙鈔（此部分經檢察官起訴後，經原審法院另案
    審理中）。然觀諸該次被查獲者係新版之鈔券，距本案之時間已在近二年，所用
    手段亦不相同，難認被告於犯本案之罪之初，即基於一有機會即偽造幣券之概括
    犯意，既未經起訴，本院不能逕予審判，附此敘明。
據上論斷，應依刑事訴訟法第三百六十九條第一項前段、第三百六十四條、第二百九
十九條第一項前段、第三百條，妨害國幣懲治條例第三條第一項、第六條，刑法第十
一條前段、第五十六條、第三十八條第一項第二款，判決如主文。
本案經檢察官朱家崎到庭執行職務。
中　　　華　　　民　　　國　　九十三　　年　　　三　　　月　　二    　　日
                              臺灣高等法院刑事第七庭
                                  審判長法  官  吳  啟  民
                                        法  官  蘇  隆  惠
                                        法  官  林  瑞  斌
右正本證明與原本無異。
如不服本判決，應於收受送達後十日內向本院提出上訴書狀，其未敘述上訴之理由者
並得於提起上訴後十日內向本院補提理由書（均須按他造當事人之人數附繕本）。
                                        書記官  丁  淑  蘭
中　　　華　　　民　　　國　　九十三　　年　　　三　　　月　　　三　　　日
附錄本案論罪科刑法條全文﹕
妨害國幣懲治條例第三條第一項
本法於在中華民國領域內犯罪者，適用之。機內犯罪者，以在中華民國領域內犯罪論
。
刑法第二百十二條
偽造、變造護照、旅券、免許證、特許證及關於品行、能力服務或其他相類之證書、
介紹書，足以生損害於公眾或他人者，處一年以下有期徒刑、拘役或三百元以下罰金
。
附表：
┌──┬──────────┬─────┬──────┬────────┐
│編號│ 扣 案 物 品 名 稱  │ 數    量 │ 持  有  人 │  備        註  │
├──┼──────────┼─────┼──────┼────────┤
│ １ │電腦主機            │      一台│      甲○○│                │
├──┼──────────┼─────┤            ├────────┤
│ ２ │電腦螢幕            │      一台│            │                │
├──┼──────────┼─────┤            ├────────┤
│ ３ │電腦鍵盤            │      一個│            │                │
├──┼──────────┼─────┤            ├────────┤
│ ４ │彩色印表機          │      一台│            │                │
├──┼──────────┼─────┤            ├────────┤
│ ５ │塑膠尺              │      二支│            │                │
├──┼──────────┼─────┤            ├────────┤
│ ６ │美工刀              │      一支│            │                │
├──┼──────────┼─────┤            ├────────┤
│ ７ │剪刀                │      一支│            │                │
├──┼──────────┼─────┤            ├────────┤
│ ８ │自製滾邊器          │      一個│            │                │
├──┼──────────┼─────┤            ├────────┤
│ ９ │內有千元、五百元紙鈔│      一片│            │                │
│    │圖檔之光碟片        │          │            │                │
├──┼──────────┼─────┤            ├────────┤
│ １０ │內有千元、五百元紙鈔│      三片│            │                │
│    │圖檔之磁碟片        │          │            │                │
├──┼──────────┼─────┤            ├────────┤
│  │新臺幣一千元偽鈔    │  四十五張│            │                │
├──┼──────────┼─────┤            ├────────┤
│  │新臺幣一百元偽鈔    │    十三張│            │                │
├──┼──────────┼─────┤            ├────────┤
│  │監視器螢幕          │      一台│            │                │
├──┼──────────┼─────┤            ├────────┤
│  │監視器鏡頭          │      一具│            │                │
├──┼──────────┼─────┼──────┼────────┤
│  │新臺幣一千元偽鈔    │  六十二張│      呂宜哲│                │
├──┼──────────┼─────┼──────┼────────┤
│  │新臺幣一千元偽鈔    │  三三一張│      楊  非│以上為第一次查獲│
├──┼──────────┼─────┼──────┼────────┤
│  │ 臺幣一千元偽鈔     │  一五０張│      甲○○│以上為第二次查獲│              │                            │
└──┴──────────┴─────┴──────┴────────┘
 附註﹕偽造之紙幣均為舊版
